【裁判字號】    90,自,938
【裁判日期】    920227
【裁判案由】    詐欺等
【裁判全文】
臺灣臺北地方法院刑事判決                            九十年度自字第九三八號
    自  訴  人  乙○○  男  六.
    被      告  甲○○  男  五.
右列被告因詐欺等案件，經自訴人提起自訴，本院判決如左：
    主  文
甲○○無罪。
    理  由
一、自訴意旨略以：被告甲○○佯稱替自訴人乙○○購買中華電信股份有限公司（下
    稱中華電信）股票，先後四次收取價金共新臺幣（下同）四十萬元，經自訴人於
    民國九十年八月十三日以存證信函催討，置之不理，因認被告涉有刑法第三百三
    十九條第一項之詐欺取財、第三百四十二條背信、第三百三十五條第一項侵占罪
    嫌云云。
二、按犯罪事實應依證據認定之，無證據不得推定其犯罪事實；不能證明被告犯罪者
    ，應諭知無罪之判決。而所謂證據，須適於為被告犯罪事實之證明者，始得採為
    斷罪資料；刑事訴訟法第一百五十四條、第三百零一條第一項、最高法院五十三
    年臺上字第二七五０號判例參照。
三、訊據被告甲○○固坦承伊原為中華電信員工，分別於八十九年三月十四日、同年
    七月十八日、同月十九日、同年九月六日分別與自訴乙○○人簽立股票轉讓合約
    書，依序約定以十萬元、九萬五千元、九萬五千元、九萬元出賣中華電信股票各
    一千股（一張），且已收受價金，但之後無法履行，並尚未還款等情；核與自訴
    人提出之股票轉讓合約書四份，及中華電信九十一年一月十一日信財四字第９１
    Ａ７０００１００號函相符，足以擔保被告前開任意性自白與事實相符。然堅詞
    否認有何自訴人所訴犯行，辯稱：當初中華電信說員工可以用很低的價格認購數
    十張股票，但是因為中華電信民營化政策改變，員工認不到一張股票，所以無法
    履行，而且伊與自訴人所約定之契約第五條也載明「乙方（即被告）承諾中華電
    信股份有限公司停止民營化相關作業程序時，則應無息退還甲方（即自訴人）因
    本股票轉讓所付之股款。」是因為伊經濟狀況不好，暫時無法還款，本案為民事
    糾紛等語。
四、經查，自訴人認被告涉有前述犯嫌，雖據其提出前述合約書為證，然中華電信依
    交通部計畫第一次釋出股票前，為推動民營化，加強對員工之溝通工作，於八十
    九年七月十三日、十八日、十九日分別舉行三場「中華電信民營化溝通研討會－
    員工認股繳款作業說明」，向員工舉例說明員工可能認購股數之計算方式，依被
    告八十九年任職該公司之資級，就該計算方式屬於第五級，可認購之股數係三千
    九百九十一股（假設釋股股價為一百二十元）至八千七百五十二股（假設釋股股
    價為六十元）之間；俟交通部第一次國內釋股之競價拍賣及公開申購分別於八十
    九年九月二十五日及同月二十六日繳款及扣款結束，確定「第一次銷售價格」及
    「當次出售公股數」後，中華電信隨即計算從業人員當次可認購額度股數，及個
    別員工之實際可認購股數，並於八十九年九月二十八日將載明員工認購價格及個
    別可認購股數之「員工認股確認書」分送每位員工，被告可認購股數經計算實際
    為八百六十八股；此有中華電信前開函與九十一年三月二十五日信財四字第９１
    Ａ７０００１０２號函附卷可稽。可知被告於八十九年三月十四日至同年九月六
    日與自訴人訂立股票買賣契約時，仍不知伊所能認購之實際股數僅不足一張，而
    八十九年七月十三日至同月十九日中華電信召開員工認股說明會時，被告預計可
    認股數範圍係四張至八張，被告以該計算基礎與自訴人訂立契約，出賣四張股票
    ，當無詐欺之意圖，被告所辯可資採信；至於被告並未認購該八百六十八股，而
    完全無法履行與自訴人之買賣契約，與本案被告是否涉嫌犯罪無關，又被告於簽
    立本件股票轉讓合約書時，雖適其所有之臺北市○○區○○段二小段00000
    －000建號建物，與文山區○○段○○段0000－0000地號土地為華僑
    商業銀行股份有限公司申請假扣押及國稅局文山、新店稽徵所聲請假處分，惟此
    僅能證明被告當時確實經濟困難，亦難憑此推論被告因此有詐欺、侵占、背信之
    犯行，上情均不足動搖本院認定之事實，自訴人所舉之證據，均不適於為被告犯
    罪事實之證明。此外，復查其他積極證據足以證明被告有何自訴人所訴犯行，揆
    諸前開說明，不能證明被告犯罪，應為被告無罪之諭知。
據上論斷，應依刑事訴訟法第三百四十三條、第三百零一條第一項判決如主文。
中      華      民      國      九十二      年    二    月    二十七    日
                                臺灣臺北地方法院刑事第三庭
                                    審判長  法  官    李英勇
                                            法  官    劉台安
                                            法  官    姚念慈
右正本證明與原本無異。
如不服本判決，得於判決送達後十日內，向本院提出上訴狀上訴於臺灣高等法院（應
附繕本）。
                                            書記官    林義盛
中      華      民      國    九十二      年    二    月    二十七    日


司法院資訊處製作；財團法人民間司法改革基金會備份。
